臺灣高等法院刑事判決
110年度上訴字第2272號
上  訴  人  
即  被  告  徐瑋廷




上列上訴人因違反藥事法案件，不服臺灣新北地方法院109年度
訴字第784號，中華民國110年2月24日第一審判決（起訴案號：
臺灣新北地方檢察署108年度偵字第24060號、108年度毒偵字第4
658號），提起上訴，本院判決如下：
    主  文
原判決關於甲○○部分扣案如附表二編號3所示之物沒收部分撤銷
。
    理  由
一、本院審理範圍：
（一）按「對於本案之判決提起上訴者，其效力及於相關之沒收
      判決；對於沒收之判決提起上訴者，其效力不及於本案判
      決」，刑事訴訟法第455條之27第1項定有明文。該規定雖
      係針對第三人沒收程序，然參諸該條項之立法理由亦謂：
      「沒收係附隨於被告違法行為存在之法律效果，而非認定
      違法行為之前提，若當事人就本案認定結果已無不服，為
      避免因沒收參與程序部分之程序延滯所生不利益，僅就參
      與人財產沒收事項之判決提起上訴者，其效力自不及於本
      案之判決部分」，按此法理可知，沒收與罪刑具有可區分
      之獨立性質，亦即沒收雖附隨於犯罪行為人之犯罪或違法
      行為，但非屬認定犯罪或違法行為之前提，因此本案之當
      事人如對罪刑並無不服，而僅就沒收部分上訴，且該沒收
      部分之判決，並不影響原判決對於犯罪行為事實之認定時
      ，則有關刑事訴訟法第348條第2項「對於判決之一部上訴
      者，其有關係之部分，視為亦已上訴」之規定，在沒收新
      制施行後，於規範體系上應予限縮解釋。次按刑事訴訟法
      第348條第1項規定：上訴得對於判決之一部為之；未聲明
      為一部者，視為全部上訴。同條第2項規定：對於判決之
      一部上訴者，其有關係部分，視為亦已上訴。再刑法關於
      沒收規定修正後，沒收之性質已非從刑，而為刑罰及保安
      處分以外之法律效果，具有獨立性。故其與原判決罪刑之
      間是否具有關聯性，仍應依具體個案加以認定，並非具有
      絕對不可分離之關係。故刑法修正施行後，當事人若僅聲
      明就原判決關於沒收部分上訴，而該沒收部分若與原判決
      事實之認定暨刑罰之諭知並無不可分關係，予以分割審查
      ，並不發生裁判歧異之情形者，上訴審法院自得僅就沒收
      部分予以裁判（最高法院106年度台上字第3204號判決意
      旨參照）。
（二）原審於民國110年2月24日以109年度訴字第784號判決處「
　　　甲○○共同犯藥事法第八十三條第一項之轉讓禁藥罪，處有
      期徒刑肆月」、「扣案如附表二編號3所示之物沒收之」
      ，並於110年3月10日將判決正本送達上訴人即被告甲○○（
      下稱被告）後，被告於110年3月16日以上訴狀表示不服原
      審沒收手機之判決提出上訴，並主張前開判決沒收其手機
      （即扣案如附表二編號3所示之物），但該手機非供犯罪
      聯繫所用，不應適用刑法相關沒收之規定，宣告沒收等語
      ，有上訴狀附卷可考（見本院卷第35至39頁），且被告於
      本院審理時陳稱：只針對原判決關於沒收手機部分提起上
      訴，其他部分沒有要上訴等語（見本院卷第74頁），揆諸
      前開說明，被告顯僅就原判決諭知沒收其手機部分上訴，
      至於原判決其他部分，均不予爭執，亦未提起上訴，而該
      手機部分與原判決事實之認定及罪刑之諭知並無不可分關
      係，可以分離審查，本院爰僅就原判決諭知沒收被告手機
      1支（即扣案如附表二編號3所示之物）部分加以審理，合
      先敘明。
二、經本院審理結果，認原判決關於被告共同犯藥事法第83條第
    1 項之轉讓禁藥罪之犯罪事實（見原判決第1至2頁犯罪事實
    欄一所載），此部分之事實認定未記載扣案如原判決附表二
    編號3所示手機1支，被告復表示僅就原判決沒收手機部分提
    起上訴，業如前述，原判決事實認定、刑罰之諭知與被告上
    訴之沒收手機部分顯無不可分關係，故本案犯罪事實部分之
    認定，均同第一審判決書所記載之事實、證據及理由（如附
    件）。
三、經查：
（一）觀諸起訴書證據清單及待證事實欄之記載，檢察官並未以
      扣案如原判決附表二編號3所示之物，作為本案被告所涉
      犯罪事實之證據，且卷內足以認定被告犯罪事實之證據（
      見原判決第3至4頁所載），檢察官亦未指出何者可以證明
      被告於為如原判決犯罪事實欄一所示犯行，係以扣案其所
      有之手機為之。
（二）被告固於原審審理時供稱：扣案如原判決附表二編號3 所
      示之手機，是伊所有，有用來聯絡曾宥霖，應該是用這支
      手機傳訊息等語（見原審法院109年度訴字第784號卷第12
      7 頁），惟被告於本院審理時係供稱：伊等約炮來開趴是
      用交友軟體，不是用扣案手機，扣案手機係伊平常聯絡同
      志、家人所用等語（見本院卷第78頁），則是否得僅憑被
      告於原審所為上開供述，即逕認上開扣案手機為供被告犯
      本件轉讓禁藥罪所用之物，已非無疑。復佐以證人曾宥霖
      於檢察官訊問時具結證稱：伊於108年7月26日9 時30分許
      ，有在○○市○○區○○路000 號0 樓為警查獲，就伊所知是甲
      ○○住處，後來才知道黃大瑋是他的室友，被告於7月24日
      下午就約伊過去，一開始是純粹發生性行為，後來才有施
      用毒品，接著就一直待在該處。7月25日的毒品伊不確定
      是誰放在客廳，伊就直接拿起來用，7月26日的毒品是桌
      上就有了。伊不確定是黃大瑋還是甲○○有講現場現場有毒
      品可以拿來用等語（見108年度偵字第24060號第191頁）
      ，可見被告與證人曾宥霖間之聯絡行為，亦難認與本件被
      告轉讓禁藥犯行具有直接關聯性，是尚無足認定扣案如原
      判決附表二編號3所示之物，係被告所有，且為供被告犯
      本件轉讓禁藥罪所用之物。
（三）綜上，原審以被告於原審審理時上開供述為據，認被告所
      有扣案如原判決附表二編號3所示之物，用於聯繫曾宥霖
      ，應為本案轉讓禁藥所用之物，而依刑法第38條第2項前
      段規定，於被告所犯轉讓禁藥犯行項下宣告沒收，尚有未
      合，被告執憑扣案其所有如原判決附表二編號3所示之物
      非屬供犯罪所用之物，不應沒收等語為由提起上訴，指摘
      原判決諭知沒收不當，為有理由，原判決此部分既有違誤
      ，即屬無可維持，應由本院將原判決關於諭知扣案如附表
      二編號3所示之物沒收部分撤銷。
據上論斷，應依刑事訴訟法第369條第1項前段、第364條、第373
條，判決如主文。
本案經檢察官劉新耀提起公訴，檢察官侯千姬到庭執行職務。
中　　華　　民　　國　　110 　年　　9 　　月　　14　　日
                  刑事第十九庭  審判長法  官  曾淑華
                                      法  官  陳文貴
                                      法  官  王美玲
以上正本證明與原本無異。
如不服本判決，應於收受送達後20日內向本院提出上訴書狀，其
未敘述上訴之理由者並得於提起上訴後20日內向本院補提理由書
（均須按他造當事人之人數附繕本）「切勿逕送上級法院」。
                                      書記官 陳靜姿
中　　華　　民　　國　　110 　年　　9 　　月　　14　　日